臺灣士林地方法院民事判決　　　　　　　99年度訴字第1569號
原　　　告　黃健雄
訴訟代理人　陳志煇
　　　　　　孫寅律師
被　　　告　饒楨瑩
訴訟代理人　徐人和
上列當事人間損害賠償事件，本院於民國100 年11月15日言詞辯
論終結，判決如下：
    主  文
被告應給付原告新臺幣壹拾伍萬壹仟玖佰零伍元，及自民國九十
九年十一月二十七日起至清償日止，按年息百分之五計算之利息
。
原告其餘之訴駁回。
訴訟費用由被告負擔二十分之一，餘由原告負擔。
本判決原告勝訴部分得假執行。但被告如以新臺幣壹拾伍萬壹仟
玖佰零伍元為原告預供擔保後，得免為假執行。
原告其餘假執行之聲請駁回。
    事實及理由
一、原告起訴主張：伊與被告經由訴外人21世紀不動產股份有限
    公司內湖捷運碧湖店（下稱：21世紀公司碧湖店）之仲介，
    由伊於民國99年3 月1 日以價金新臺幣（下同）1550萬元，
    向被告購買門牌號碼臺北市○○區○○路2 段103 巷101 之
    1 號1 樓房屋（下稱：系爭房屋）及坐落基地應有部分（下
    合稱：系爭房地），兩造並簽立不動產買賣契約書（下稱：
    系爭買賣契約）。被告交付系爭房地後，伊即收到訴外人即
    系爭房屋樓上之屋主王玉琴（下稱：2 樓屋主）告知系爭房
    屋之採光罩（下稱：系爭採光罩）設置在2 樓外牆，已侵害
    其對於2 樓使用之範圍造成損鄰，要求伊降低高度之表示，
    並旋即向臺北市建築管理處舉發，通知伊於期限內拆除系爭
    採光罩，嗣由伊自行拆除。經伊事後查知，被告在出售系爭
    房地前，已知悉2 樓屋主曾就系爭採光罩向訴外人即被告之
    前手周維琳要求拆除以降低高度，惟被告卻於99年2 月28日
    之不動產標的現況說明書（下稱：現況說明書）仍勾選無損
    鄰，故意隱瞞上情而未告知伊，終致伊買受系爭房地後，必
    須拆除系爭採光罩，而僅能在30平方公尺之範圍內重新搭建
    ，使用上之完整性已遭破壞，故伊僅願以新臺幣（下同）12
    63萬元購買系爭房地，與實際支出之1550萬元間，有287 萬
    元之價差，此為系爭採光罩拆除後，對於系爭房地價值減損
    之金額，依爰依買賣契約書第2 條第2 款之約定，請求被告
    賠償等語。並聲明：(一)被告應給付原告287 萬元及自起訴狀
    繕本送達翌日起至清償日止，按年息百分之五計算之利息。
    (二)願供擔保，請准宣告假執行。
二、被告則以：原告於簽約購買系爭房地前，多次看屋，對於系
    爭採光罩之高度及狀況有充分認識，伊及委任之21世紀公司
    碧湖店仲介人員亦多次告知原告上情，並在現況說明書載明
    系爭採光罩為違建，隨時有被拆除之虞及其他危險，則系爭
    採光罩於交屋後所衍生之一切危險與伊無涉，應由原告自行
    承擔。伊將系爭房地交付原告前，系爭採光罩並沒有曾被通
    知拆除或曾經區分所有權人或住戶主張權利之情形，伊之前
    手周維琳也未曾告知系爭採光罩有損鄰狀況，故伊自始不知
    2 樓屋主曾向周維琳要求拆除系爭採光罩以降低高度一事。
    又系爭採光罩是因臺北市建築管理處認定為違建而限期拆除
    ，而由原告在99年11月間自行拆除，並非因損鄰而遭其他區
    分所有權人或住戶主張拆除，自無系爭買賣契約第2 條第2
    款之適用。況原告對於法定空地使用之利益，不因系爭採光
    罩拆除而受影響，故原告之請求，並無理由等語。並聲明：
    (一)駁回原告之訴。(二)如受不利之判決，願供擔保，請准宣告
    免為假執行。
三、兩造不爭執之事實：
  (一)原告於99年3 月1 日向被告購買系爭房地，約定買賣價金為
    1550萬元，兩造於系爭買賣契約第2 條第2 款約定：「若增
    建或占用部分於交屋前‧‧曾經其他區分所有權人或住戶主
    張權利者，乙方（即被告）應告知甲方（即原告），若因故
    無法排除，則甲方得向乙方請求損害賠償。」；第2 條第3
    款約定：「前開增建部分無所有權並有被拆除之虞，若於交
    屋後‧‧始被通知拆除者，甲方同意自行負責，其相關之權
    利義務甲方確已知悉。」（本院卷第11頁背面）。
  (二)被告於委託21世紀公司碧湖店仲介出售系爭房地時，曾於99
    年2 月28日簽立現況說明書，於項次11「是否有損鄰狀況」
    勾選「否」；於項次14載明：「露台有搭棚，此為違建，買
    方應充分認知此範圍隨時有被拆除之虞或其他危險」；項次
    24 「 是否有越界建築之情形」勾選「否」，有現況說明書
    影本1 紙可佐（本院卷第27頁）。原告於購買系爭房地時，
    已知悉系爭採光罩為違章建築（本院卷第91頁背面），系爭
    房地於交付原告前，並無臺北市建築管理處通知拆除之情形
    （本院卷第80頁）。
  (三)原告嗣以買賣為登記原因，於99年3 月31日登記取得系爭房
    地之所有權，有系爭房地之登記第二類謄本可參（本院卷第
    15至19頁）。
  (四)系爭採光罩由檢舉人檢附資料向臺北市政府都市發展局檢舉
    ，拍照列管時間為99年6 月23日，查報違建之時間為99年7
    月14日，經臺北市政府都市發展局發函原告，認定系爭採光
    罩為金屬採光罩，高約3.5 公尺、面積67.5平方公尺，係位
    於法定空地之違建，依法應予拆除。嗣經臺北市建築管理處
    通知原告限期自行拆除系爭採光罩，原告於99年11月間自行
    拆除，有系爭採光罩拆除前之照片、違建查報專區網頁資料
    、臺北市政府都市發展局99年7 月14日北市都建字第099605
    35200 號函、臺北市政府都市發展局檢送舉報及拆除卷宗附
    卷可佐（本院卷第23至26、80、81頁）。
  (五)系爭房地係被告向周維琳所購買，被告買受前之系爭採光罩
    與出售予原告之系爭採光罩相同，係設置在2 樓屋主之外牆
    。
四、兩造之爭點（本院卷91頁背面）：
  (一)系爭採光罩是否曾經其他區分所有權人或住戶主張權利，而
    有現狀說明書所指之損鄰及越界建築之情形？
  (二)原告依系爭買賣契約第2 條第2 款請求損害賠償，其數額若
    干？
五、得心證之理由：
  (一)按外牆係指建築物外圍之牆壁，建築技術規則建築設計施工
    編第1 條第22款定有明文。次按公寓大廈辦理建物所有權第
    一次登記：一、獨立建築物所有權之牆壁，以牆之外緣為界
    ，公寓大廈管理條例第56第3 項第1 款亦有明文，足認建築
    物所有權之登記面積，包括四周牆壁之厚度，則外牆面之所
    有權即屬各該樓層所有權人所有。經查，系爭採光罩，高約
    3.5 公尺，係設置在2 樓屋主之外牆，自符合現狀說明書所
    指越界建築之情形。次查，關於原告主張在系爭房屋交屋前
    ，被告未曾告知2 樓屋主曾就系爭採光罩向被告之前手周維
    琳要求拆除以降低高度乙節，為被告所不否認，僅辯稱：伊
    之前手周維琳未曾告知系爭採光罩有損鄰狀況，伊自始不知
    2 樓屋主曾向周維琳要求拆除系爭採光罩以降低高度云云，
    並提出周維琳出售系爭房地時，由訴外人即周維琳之代理人
    周維平於98年10月22日勾選無損鄰之現況說明書影本1 紙為
    佐（本院卷第79頁）。然查，上開現況說明書勾選無損鄰之
    情形，僅能證明周維琳曾於98年10月22日當日表示系爭房屋
    無損鄰一事，尚不足以作為周維琳之後均未告知損鄰之佐證
    。況參酌證人周維平證述：「伊在簽約後要收東西時，想到
    2 樓屋主曾經表示系爭採光罩因為超過1 、2 樓的中線，希
    望伊能將系爭採光罩的高度降至天花板及2 樓地板的中線，
    伊有把這個情形告訴被告。而99年1 月8 日協議書（本院卷
    第156 頁），是伊向仲介所講之內容，由仲介寫下，並經伊
    及仲介簽名，之所以寫上開內容，是因為仲介向伊表示，2
    樓屋主仍要求系爭採光罩的高度降至天花板及2 樓地板的中
    線，伊為避免爭議，就要求仲介告知被告上情，才要求仲介
    寫下要告知之內容，仲介之後亦有告知被告」等語（本院卷
    第189 頁背面、190 頁），以及證人提出之99年1 月8 日協
    議書，確實載明：「關於系爭房屋，賣方周維琳（代理人周
    維平）於簽約前已明確告知仲介經紀人蔡尚宏，也於簽約完
    成時告知買方（即被告）本戶2 樓屋主曾要求降低露台遮雨
    棚（即系爭採光罩）高度一事，賣方僅依現況交屋，爾後若
    有住戶再有要求，則由買方自行與其協調，與賣方無涉」等
    語，堪認被告之前手周維琳至遲於簽約後之99年1 月間已告
    知系爭採光罩有損鄰之狀況。因此，系爭採光罩亦符合現狀
    說明書所指損鄰之情形，被告辯稱自始不知2 樓屋主曾向周
    維琳要求拆除系爭採光罩以降低高度云云，顯不足採信。則
    原告主張被告在系爭房屋交屋前，已知悉2 樓屋主曾就系爭
    採光罩向被告之前手周維琳要求拆除以降低高度一事，卻未
    告知原告等情，應堪認定。
  (二)次按系爭買賣契約第2 條第2 款約定：「若增建或占用部分
    於交屋前‧‧曾經其他區分所有權人或住戶主張權利者，乙
    方（即被告）應告知甲方（即原告），若因故無法排除，則
    甲方得向乙方請求損害賠償。」亦即增建部分於交屋前，曾
    經其他區分所有權人或住戶主張權利，賣方即負有告知買方
    及排除之義務，俾使買方考量上情之可能結果，如無法排除
    區分所有權人或住戶主張權利，買方即可依該款約定，請求
    損害賠償。經查，被告在系爭房屋交屋前，已知悉2 樓屋主
    曾就系爭採光罩向被告之前手周維琳要求拆除以降低高度一
    事，卻未告知原告，已如上述，而被告復未排除2 樓屋主主
    張拆除系爭採光罩以降低高度之情，則原告依上開約定，向
    被告請求損害賠償，自屬有據。至於被告雖辯稱：原告知悉
    系爭採光罩為違建，隨時有被拆除之虞及其他危險，依系爭
    買賣契約第2 條第3 款之約定，系爭採光罩於交屋後所衍生
    之一切危險與伊無涉，應由原告自行承擔。且系爭採光罩是
    因臺北市建築管理處認定為違建而限期拆除，而由原告在99
    年11月間自行拆除，並非因損鄰而遭其他區分所有權人或住
    戶主張拆除，應無系爭買賣契約第2 條第2 款之適用云云。
    然查，系爭買賣契約第2 條第3 款係約定：「前開（即第2
    條第2 款）增建部分無所有權並有被拆除之虞，若於交屋後
    ‧‧始被通知拆除者，甲方同意自行負責，其相關之權利義
    務甲方確已知悉。」足見兩造係合意優先適用系爭買賣契約
    第2 條第2 款之約定，亦即如交屋前，有其他區分所有權人
    或住戶主張權利者，即非系爭買賣契約第2 條第3 款所謂「
    交屋後始被通知拆除者」，故系爭採光罩雖為違章建築，且
    係在交屋後經臺北市建築管理處通知拆除，而由原告自行拆
    除等情，亦無從減免被告依系爭買賣契約第2 條第2 款之約
    定，負有告知原告關於其他區分所有權人或住戶主張權利及
    加以排除之義務，或進而免除被告應依該款負擔損害賠償之
    責任，被告上開所辯，洵不足採。因此，原告依系爭買賣契
    約第2 條第2 款之約定，請求被告賠償系爭採光罩拆除後，
    對於系爭房地價值減損之金額，即屬有據。
  (三)至於被告另辯以：原告對於法定空地使用之利益，不因系爭
    採光罩拆除而受影響，其請求損害賠償為無理由云云置辯。
    經查，原告對於法定空地空間使用之利益，固不因採光罩之
    拆除而受影響。然系爭採光罩原屬系爭房地之一部份，其拆
    除足以造成原告使用系爭房地之不便，自會造成系爭房地價
    值之減損，故被告此部分所辯，尚不足採。而系爭採光罩拆
    除後未搭建採光罩，會造成系爭房地價值減損之金額為15萬
    1905元（本院卷第168 頁），亦據何恭聖建築師事務所鑑定
    ，認為：「系爭採光罩拆除淨空，對居住便利、環境清潔造
    成更大之不便，其價值減損應是庭院含採光罩效益之10﹪」
    有鑑定報告第17、18頁可參，則原告請求以上開金額作為損
    害賠償之數額，自屬有據。至於原告另主張：系爭採光罩拆
    除後，伊僅能在30平方公尺之範圍內重新搭建，使用上之完
    整性已遭破壞，故伊僅願以1263萬元購買系爭房地，與實際
    支出之1550萬元間，有287 萬元之價差，應屬系爭房地價值
    減損之金額云云，固據其提出不動產減損附加價值之評估報
    告影本、交易查詢表影本（本院卷第30至34頁）為憑。然按
    私文書應由舉證人證其真正，民事訴訟法第357 條前段定有
    明文，因上開評估報告之真正，已為原告所否認，則原告依
    上開規定，自應舉證以實其說，其迄未舉證以實其說，已無
    從遽信為真。又查，原告所提交易查詢表雖有記載不同之交
    易價格，然均未詳載各該房屋之條件、狀況及環境等內容，
    尚難作為系爭房地合理市價之依據。況查，系爭房地之交易
    價格為兩造合意之結果，並無證據證明原告當時係以高於市
    價購買系爭房地，故原告以系爭採光罩遭拆除後，受有超過
    鑑定人認定之15萬1905元以外之價差損害，自乏依據。至於
    原告另以：鑑定人認定減損之金額係將庭院作為獨立標的物
    而計算其分離價值，與一般社會通念不同，所載減損之比例
    ，也未見依據云云，本院認為上開鑑定人認定系爭房地價值
    減損之金額，既已詳載參酌相關資料及加以核算之過程（見
    鑑定報告第17、18頁），堪信為真正，原告迄未具體提出上
    開鑑定有何不當之具體理由，其空言否認，尚屬無據。
六、綜上所述，原告依系爭買賣契約第2 條第2 款之約定，請求
    被告賠償15萬1905元，應屬有據。按給付無確定期限者，債
    務人於債權人得請求給付時，經其催告而未為給付，自受催
    告時起，負遲延責任。其經債權人起訴而送達訴狀，或依督
    促程序送達支付命令，或為其他相類之行為者，與催告有同
    一之效力；遲延之債務，以支付金錢為標的者，債權人得請
    求依法定利率計算之遲延利息，民法第229 條第2 項、第23
    3 條第1 項前段分別定有明文。又應付利息之債務，其利率
    未經約定，亦無法律可據者，週年利率為百分之五，亦為同
    法第203 條所明定。從而，原告請求被告給付15萬1905元，
    及自起訴狀繕本送達之翌日（即99年11月27日）起至清償日
    止，按年息百分之五計算之利息，為有理由，應予准許。原
    告逾此部分之請求，為無理由，應予駁回。
七、按通常程序所命給付之金額未逾50萬元之判決，法院應依職
    權宣告假執行，民事訴訟法第389 條第1 項第5 款定有明文
    ，依上開規定，本件原告勝訴部分，本院自應依職權宣告假
    執行，尚無必要再命原告供擔保始得假執行。又被告陳明願
    供擔保，請准宣告免為假執行，爰宣告被告如提供主文所示
    之擔保金額後得免為假執行。至於原告其餘敗訴部分所為假
    執行之聲請，因該部分訴之駁回而失所依據，自不應准許，
    併予駁回之。
八、據上論結，原告之訴為一部有理由、一部無理由，依民事訴
    訟法第79條、第389 條第1 項第5 款、第392 條第2 項，判
    決如主文。
中    華    民    國   100    年    12    月    23    日
                  民事第二庭  法  官  林政佑
以上正本證明與原本無異。
如對本判決上訴，應於判決送達後20日內向本院提出上訴狀；若
委任律師提起上訴者，應一併繳納上訴審裁判費，否則本院得不
命補正逕行駁回上訴。
中    華    民    國   100    年    12    月    26    日
                              書記官  莊達宏